【裁判字號】    99,訴,1659
【裁判日期】    990730
【裁判案由】    誣告
【裁判全文】
臺灣板橋地方法院刑事判決              99年度訴字第1659號
公  訴  人  臺灣板橋地方法院檢察署檢察官
被      告  丙○○
上列被告因誣告案件，經檢察官提起公訴（99年度偵字第4280號
），本院判決如下：
    主  文
丙○○無罪。
    理  由
一、公訴意旨略以：被告丙○○明知其所有之彰化商業銀行三和
    路分行帳號00000000000000號帳戶之存摺影本、金融卡及密
    碼係其為向友人「陳文」借錢，而交付予「陳文」使用，嗣
    該帳戶被擄車勒贖集團做為人頭帳戶利用，被告為逃避刑責
    ，竟基於誣告之犯意，於民國98年9 月21日，當庭向檢察官
    表示，佯以：係「陳文」教唆被害人甲○○及乙○○至其位
    於臺北縣三重市○○街204 號4 樓之住家，以其兒子葉國豪
    之生命、身體安全恐嚇伊，伊始申辦金融卡、密碼予被害人
    甲○○及乙○○轉交「陳文」使用云云，並委請檢察官偵辦
    ，意圖使被害人甲○○及乙○○受到刑事處分。因認被告涉
    犯刑法第169 條第1 項之誣告罪嫌云云。
二、按犯罪事實應依證據認定之，無證據不得認定犯罪事實；不
    能證明被告犯罪者，應諭知無罪之判決，刑事訴訟法第154
    條第2 項、第301 條第1 項分別定有明文。認定不利於被告
    之事實，須依積極證據，苟積極證據不足為不利於被告事實
    之認定時，即應為有利於被告之認定，更不必有何有利之證
    據；認定犯罪事實所憑之證據，雖不以直接證據為限，間接
    證據亦包括在內，然而無論直接或間接證據，其為訴訟上之
    證明，須於通常一般之人均不致有所懷疑，而得確信其為真
    實之程度者，始得據為有罪之認定，倘其證明尚未達到此一
    程度，而有合理之懷疑存在時，事實審法院復已就其心證上
    理由予以闡述，敘明其如何無從為有罪之確信，因而為無罪
    之判決，尚不得任意指為違法，最高法院著有30年度上字第
    816 號、76年度台上字第4986號判例可參。另按刑法第169
    條第1 項之誣告罪，以使人受刑事或懲戒處分之意思向該管
    公務員誣告為要件，若因公務員之推問而為不利他人之陳述
    ，縱其陳述涉於虛偽，既無申告他人使其受刑事或懲戒處分
    之意思，即與誣告之要件不符，最高法院53年臺上字第574
    號判例可資參照。
三、公訴人認告涉犯誣告罪嫌，無非係以被告於偵查中之供述、
    證人葉國豪、乙○○、甲○○於偵查中之證述、臺北縣政府
    警察局三重分局99年4 月23日北縣警重勤字第0990020131號
    函、臺灣板橋地方法院檢察署公務電話紀錄各1 份為主要論
    據。訊據被告堅決否認有何誣告犯行，辯稱：伊是因為向陳
    文借錢而交付帳戶存摺，後來陳文命令乙○○、甲○○強押
    伊至彰化銀行辦理提款卡後，其等就將提款卡拿走，伊之前
    為了保護自己，所以才在偵查中說乙○○、甲○○是拿刀押
    著伊兒子葉國豪，脅迫伊去申辦提款卡等不實在的話，但伊
    真的不是自願前往辦理提款卡並交付給陳文、乙○○、甲○○等人使用等語。經查：
（一）甲○○、乙○○均不認識「陳文」，又甲○○雖曾委託乙○○搭載其前往被告住處巷口，與被告商談債務事宜，然
      當時未見到被告之子葉國豪，亦未曾脅迫被告前往申辦金
      融卡並交付金融卡予甲○○或乙○○等情，業據證人乙○○、甲○○於偵查中證述綦詳（98年度偵字第22248 號卷
      第43頁、99年度偵字第4280號卷第6 頁）。另查，被告於
      98 年7月15日警詢中係陳稱：伊之帳戶存摺及提款卡均已
      經遺失；伊沒有販售他人，伊是搬家不見了等語（上開偵
      查卷第4-5 頁），嗣於98年9 月21日偵查中則供稱：伊因
      為要向陳文借錢，所以把帳戶影本交給陳文，因為陳文說
      他朋友欠他錢，所以朋友會把錢匯入伊帳戶內，2 天後陳
      文打電話給伊說他朋友把錢匯入伊之帳戶，但他無法領取
      ，之後他朋友來找伊，要伊辦金融卡給陳文，否則要對伊
      家人不利，伊辦好卡後連同密碼交給他使用；去伊家找伊
      的就是阿忠跟小江（音譯）等語（上開偵查卷第21-22 頁
      ），另於98年10月12日於偵查中供陳：陳文跟伊說是他叫
      小江跟阿宗到伊家拿刀架在伊兒子脖上，威脅伊要伊辦金
      融卡給他，他們把刀子架在伊兒子的脖子上，要伊等上他
      們的車到彰化銀行辦金融卡，伊到後下車辦卡，伊兒子還
      留在車上等伊等語（上開偵查卷第40頁）；復於98年11月
      27日於偵查中陳稱：伊是將帳戶借給陳文使用，但伊沒有
      給他密碼，是之後小江跟阿宗來伊家跟伊要密碼跟提款卡
      、身分證跟健保卡；伊的帳戶確實是借給陳文，因為伊要
      跟陳文借錢繳房租，伊有跟陳文說該帳戶密碼為1234，不
      過真正的密碼是6282，陳文隔天就打電話給伊說伊說的密
      碼是錯誤的，之後就叫小江跟阿宗來伊家跟伊要密碼及提
      款卡、身分證跟健保卡等語等語（上開偵查卷第53頁），
      另於本院準備程序中則供稱：伊當時是要向陳文借錢，陳
      文告訴伊他有朋友要匯3 萬元，要跟伊借帳戶用，伊就把
      帳戶存摺交給他，但是卻給他假的密碼，因為伊會怕，後
      來陳文就說伊騙他，後來陳文就叫甲○○、乙○○到伊住
      處逼伊去辦提款卡，他們有拿刀子架在伊兒子脖子上，所
      以伊有辦提款卡交給他們，如果他們沒有押伊兒子伊不會
      去辦提款卡。（後改稱）甲○○、乙○○不是押伊兒子，
      而是押伊，第一次他們2 個人是打電話恐嚇伊，說如果伊
      不辦的話，他要讓伊全家死光光，過不久，約1 個小時他
      們就真的來了，當時伊沒有看過他們，他們騙伊是臨檢，
      所以伊才開門，他們就拿刀子押伊，他們叫伊去辦，如果
      不辦的話，伊家裡有二個人，他們會放火燒伊房子等語（
      本院卷第17頁），則被告初於警詢中僅陳稱系爭帳戶存摺
      、提款款已遺失，未提及遭脅迫前往申辦提款卡後交付之
      情，況衡諸常情，向他人借款者，並無提供帳戶存摺之必
      要，然被告卻為借錢而交付帳戶存摺予陳文，已有悖於常
      情，且依被告所述陳文係因朋友欲匯款清償債務而向被告
      借用帳戶資料，而被告亦同意交付其帳戶資料予陳文，然
      卻未同時提供帳戶密碼予陳文以利其領出朋友匯入之借款
      ，亦與常情不符，已難信被告所陳稱之因向陳文借款而交
      付帳戶存摺予陳文等語為實在，又關於甲○○、乙○○如
      何脅迫被告申辦並交付提款卡一節，被告於偵查中先陳稱
      係陳文之朋友以將對其家人不利等語脅迫其交付提款卡，
      嗣又改稱係陳文令甲○○、乙○○至被告住處以刀架住被
      告之子，迫令被告申辦並交付金融卡，於本院審理中又改
      稱係甲○○、乙○○強押被告前往申辦金融卡，並脅迫要
      火燒房子等語，其前後供述不一，另就被告有無交付系爭
      帳戶存摺正本及密碼一節，被告初於偵查中供稱僅交付帳
      戶存摺影本，復又改稱係交付系爭帳戶存摺，但告知錯誤
      之「1234」密碼，其供述亦有所矛盾，況若被告真有遭脅
      迫申辦並交付提款卡之情，自應儘速向警方報警處理，又
      被告係於98年4 月2 日前往申辦系爭帳戶提款卡，於同年
      月14日啟用一節，有彰化銀行三和分行99年7 月6 日彰三
      和字第9901307 號函1 份在卷可參，然被告於前開申辦提
      款卡後，除曾於98年4 月18日以遭到詐騙集團以電話詐騙
      ，而報警處理，經警到場瞭解並無損失外，嗣後均無報案
      紀錄一情，有臺北縣政府三重分局99年4 月23日北縣警重
      勤字第0990020131號函暨臺北縣政府警察局勤務指揮中心
      受理各類案件紀錄單3 份在卷可參（99年度偵字第4280號
      卷第24-27 頁），雖被告另辯稱曾向三重分局永福派出所
      警員廖士賢報案云云，然證人廖士賢於本院審理中已證稱
      未曾受理被告報案陳述遭脅迫交付提款卡等語（本院卷第
      39-40 頁），故堪信被告前揭辯稱係遭陳文教唆乙○○、
      甲○○以刀子架住被告之子葉國豪，脅迫其前往申辦並交
      付提款卡及密碼等語，係為推卸其所涉刑責之不實陳述。
（二）被告於偵查中固為上揭不實之供述，然被告係因其帳戶遭
      擄車集團做為人頭帳戶，涉有竊盜等犯行，經臺灣板橋地
      方法院檢察署檢察官以被告身分傳喚，經檢察官詢問有無
      將帳戶轉交他人使用，被告始先後於偵查中陳稱係交付陳
      文使用，及遭甲○○及乙○○脅迫申辦並交付提款卡等語
      ，此有98年9 月21日偵查筆錄1 份在卷可參（98年度偵字
      第22248 號卷第21-22 頁），顯見被告係因檢察官之推問
      ，為卸免自己之罪責，故為上開不利於陳文、甲○○及乙○○之陳述，然被告於偵查中始終未陳請檢察官訴追陳文
      、甲○○及乙○○之犯行，自難認被告有何申告陳文、甲○○及乙○○之上揭犯行，使其等受刑事訴追之意思及行
      為。至被告嗣後雖於涉犯誣告案件偵查中陳稱：（問；你
      之前說「小江」及「阿宗」到你加以刀子架在葉國豪的脖
      子上，你才會去辦提款卡給陳文用，你這樣說是否要檢察
      官追訴「小江」及「阿宗」？）是的，因為伊真的沒有犯
      罪等語（99年度偵字第4280號卷第19頁），然此為被告事
      後推論行為時主觀意思之言詞，且與被告客觀上表現之行
      為不符，自不得遽以認定被告上揭不實陳述確有申告之故
      意，併此敘明。
（三）綜上，依公訴人所提出之證據，僅能證明被告於所涉竊盜
      案件中陳稱遭陳文教唆乙○○、甲○○以刀子架住被告之
      子葉國豪，脅迫其前往申辦並交付提款卡及密碼等語，為
      不實之陳述，然客觀上尚未達到使通常一般之人均不致於
      有所懷疑，而得確信被告確有誣告陳文、乙○○、甲○○
      之程度，而有合理懷疑之存在，復無其他積極事證足認被
      告有何誣告犯行，揆諸首揭說明，無從證明被告之犯行，
      自應諭知無罪之判決。
據上論斷，應依刑事訴訟法第301 條第1 項前段，判決如主文。
本案經檢察官林常智到庭執行職務。
中    華    民    國    99    年    7     月    30    日
                  刑事第二十一庭  審判長法  官  陳信旗
                                        法  官  許映鈞
                                        法  官  俞秀美
上列正本證明與原本無異。
如不服本判決，應於判決送達後10日內敘明上訴理由，向本院提
出上訴狀 (應附繕本) ，上訴於臺灣高等法院。其未敘述上訴理
由者，應於上訴期間屆滿後20日內向本院補提理由書「切勿逕送
上級法院」。
                                        書記官  謝怡貞
中    華    民    國    99    年    7     月    30    日

司法院資訊處製作；財團法人民間司法改革基金會備份。
